【裁判字號】    97,交聲,504
【裁判日期】    970418
【裁判案由】    違反道路交通管理處罰條例聲明異議
【裁判全文】
臺灣臺北地方法院交通事件裁定         97年度交聲字第504號
原處分機關  臺北市交通事件裁決所
受處分人    甲○○
上列異議人即受處分人因違反道路交通管理處罰條例案件，對於
臺北市交通事件裁決所於中華民國97年2 月27日所為之處分（原
處分案號：北市裁二字第裁22－AEW139226 號），聲明異議，本
院裁定如下：
    主  文
異議駁回。
    理  由
一、按汽車駕駛人，駕駛汽車經測試檢定酒精濃度超過規定標準
    者，處新臺幣（下同）15,000元以上60,000元以下罰鍰，並
    當場移置保管該汽車及吊扣其駕駛執照1 年；因而肇事致人
    受傷者，並吊扣其駕駛執照2 年；致人重傷或死亡者，吊銷
    其駕駛執照，並不得再考領，道路交通管理處罰條例第35條
    第1 項第1 款定有明文。又汽車駕駛人，有道路交通管理處
    罰條例第35條第1 項規定之情形者，應接受道路交通安全講
    習，同條例第24條第1 項第2 款亦有明定。而汽車駕駛人飲
    用酒類或其他類似物後，吐氣所含酒精濃度超過每公升0.25
    毫克或血液中酒精濃度超過百分之0.05以上者，不得駕車，
    道路交通安全規則第114 條第2 款復定有明文。另道路交通
    管理處罰條例所指之車輛，指在道路上以原動機行駛之汽車
     (包括機器腳踏車)， 同條例第3 條第8 款釋義甚詳，合予
    敘明。
二、本件異議人即受處分人甲○○於民國96年12月17日凌晨0 時
    34分，騎乘其所有車牌號碼IKE －360 號重型機車行經臺北
    市○○○路○ 段228 號前，為臺北市政府警察局大安分局新
    生南路派出所員警霍建元欄停檢測後發現有「酒後駕車（經
    測試酒測值為0.28毫克）」違規，而依違反道路交通管理處
    罰條例第35條第1 項第1 款規定掣單舉發。嗣受處分人於舉
    發通知單上所載應到案日期前提出申訴，經原處分機關函請
    舉發單位調查結果，仍認受處分人確有前開違規行為，原處
    分機關遂於97年2 月27日，依前揭道路交通管理處罰條例第
    35條第1 項第1 款規定（裁決書漏列第24條第1 項第2 款，
    應予補充），裁處受處分人罰鍰15,000元，並吊扣駕駛執照
    1 年（自96年12月18日起至97年12月17日止）及施以道路交
    通安全講習。
三、聲明異議意旨略以：受處分人於96年12月16日晚間飲酒用餐
    後，隨即於離開餐廳250 公尺處，經警方攔檢施行酒測，伊
    表示剛用餐，口中酒精濃度會有誤差，但警方不予理會逕行
    酒測，第1 次測試時酒測儀器未顯示數據，第2 次則測得呼
    氣中酒精濃度含量達每公升0.28毫克，受處分人表示係因剛
    飲酒完畢致儀器產生誤差，要求漱口後再次受測，但不為警
    方接受，因認警方未依規定先讓受處分人漱口再行酒測，舉
    發程序有瑕疵，測得數據亦不精確，爰具狀聲明異議云云。
四、經查：
（一）按依內政部警政署91年5 月編印之專用警察勤（業）務執
      行程序彙編中交通類之「取締酒後駕車程序」規定，警察
      執行取締酒後駕車勤務，於有疑似酒後駕車者，於指揮車
      輛停止後，執勤人員應告知駕駛人，警方目前正在執行取
      締酒後駕車勤務，並以酒精檢知器測試或以交談方式觀察
      駕駛人有無飲酒徵兆，如未飲酒，則人、車放行，如研判
      駕駛人有飲酒徵兆，則請駕駛人下車，接受酒精濃度檢測
      。在酒測前應先告知並確認受測者已飲酒結束15分鐘以上
      或提供礦泉水給受測試者漱口，避免口腔殘存酒精，有上
      開執行程序彙編影本附卷可參（見本院卷第43至44頁）。
      基此可知，警察人員於執行酒精濃度測試時，於測量前應
      先確定受測者已飲酒結束15分鐘以上「或」提供礦泉水給
      受測者漱口，其目的係為避免飲酒後15分鐘內即實施酒測
      ，可能影響酒測之準確度。
（二）查受處分人於96年12月17日凌晨0 時34分許，騎乘上開上
      開機車，行經臺北市○○○路○ 段228 號前，為警攔停實
      施酒測，於酒精濃度檢測儀器歸零後，測得呼氣中酒精濃
      度超過規定標準（酒測值0.28毫克），而為臺北市政府警
      察局大安分局新生南路派出所員警製單舉發之事實，為受
      處分人所不爭執，並有臺北市政府警察局96年12月17日北
      市警交字第AEW139226 號舉發違反道路交通管理事件通知
      單、酒精濃度測試紙及臺北市政府警察局大安分局96年12
      月28日北市警安分交字第09635968400 號函附卷可稽（見
      本院卷第22至23頁）。
（三）受處分人雖辯稱：員警未依酒駕程序測試，致伊測出之酒
      精濃度偏高云云。惟查，本件違規取締經過，業經證人即
      舉發員警霍建元到庭具結證稱：攔停受處分人後，發現受
      處分人身上有明顯酒味，於是請受處分人進行酒測，酒測
      前曾詢問受處分人飲酒結束多久，受處分人表示有半小時
      以上，於確認受處分人願意接受酒測及告知0.25毫克為告
      發標準後，因受處分人測出之酒測值為0.28毫克，而依法
      告發，倘若受處分人於測試前要求喝水，伊不會反對，但
      伊沒有告知受測試者要先喝水的義務等語綦詳（見本院卷
      第32頁背面），本院參諸證人霍建元與受處分人間不僅未
      有任何怨隙，且素不相識，衡情證人應無設詞攀誣，或虛
      構違規事實陷害受處分人之理，況員警執行公務時，本身
      即受有行政懲處責任之監督，且其到庭具結作證，更以刑
      事責任擔保其證言之真實性，故證人霍建元之前開證述內
      容，應可採信，是被告受處分人飲酒結束已有半小時之事
      實，堪以認定，進而受處分人所辯：受測時才剛喝完酒云
      云（見本院卷第33頁），顯與上開員警證述已確認受處分
      人飲酒結束15分鐘以上等語不符，尚難採信。此外，由本
      院當庭勘驗舉發當時警方現場蒐證錄音光碟之結果，亦可
      知受處分人當下曾陳稱：「‧‧‧我當初看新聞說可以喝
      完水再測，可是我想說反正大家都願意配合一下，我也不
      想喝水跟你（即員警）盧那麼多‧‧‧」云云（見本院卷
      第36頁背面），即可知被告當時係在知悉有上開規定之情
      形下，自願放棄酒測前可要求以礦泉水漱口之權利之事實
      。且本院衡酌上開取締酒後駕車程序規定，員警實施酒精
      濃度測試前應先確認受測者已飲酒結束15分鐘以上「或」
      漱口之執行方式，僅係避免於受測者飲酒或飲用含酒精物
      品結束未超過15分鐘時，其口腔殘存之酒精成分恐影響酒
      測準確度，方規定可由員警提供礦泉水漱口或在酒測前應
      先告知並確認受測者已飲酒結束15分鐘以上，兩程序僅需
      踐行其一即可，況查本件執勤員警係因發覺受處分人身上
      有酒味而進行酒測，於酒測前已告知並確認受處分人飲酒
      完畢已達15分鐘以上，且受處分人明知可提出以礦泉水漱
      口之請求，亦自願於施行酒測前不提出，故依據上開規定
      及說明，本件舉發程序並無瑕疵，是受處分人以前開之詞
      置辯，顯係事後卸責之詞，委不足採。是以，本件事證明
      確，受處分人前揭違規事實，應堪以認定。
五、綜上所述，受處分人確有在上開時、地，經測試檢定其酒精
    濃度超過規定標準而駕車之違規行為。從而，原處分機關依
    道路交通管理處罰條例第35條第1 項第1 款、第24條第1 項
    第2 款規定（裁決書漏列，應予補充）裁處受處分人罰鍰15
    ,000 元 ，吊扣駕駛執照1 年，並施以交通安全講習，核無
    違誤，本件異議為無理由，應予駁回。
六、據上論斷，道路交通案件處理辦法第19條，裁定如主文。
中    華    民    國    97    年    4     月    18    日
                  交通法庭    法  官  葉力旗
上正本證明與原本無異。
如不服本裁定，應於送達後5日內向本院提出抗告狀
                              書記官  林碧華
中    華    民    國    97    年    4     月    18    日


司法院資訊處製作；財團法人民間司法改革基金會備份。
